【裁判字號】    88,易,3538
【裁判日期】    890106
【裁判案由】    賭博
【裁判全文】
臺灣高雄地方法院刑事判決                        八十八年度易字第三五三八號
    公  訴  人  臺灣高雄地方法院檢察署檢察官
    被      告  甲○○
    被      告  丁○○
右列被告因賭博案件，經檢察官提起公訴（八十八年度偵字第一五八五一號），本院
判決如左：
    主  文
丁○○幫助以賭博為常業，處有期徒刑貳月，如易科罰金，以參佰元折算壹日。緩刑
貳年。
扣案之電動賭博機具拾伍台（含ＩＣ板拾伍塊）、賭資新台幣伍佰元，均沒收。
甲○○無罪。
    事  實
一、被告丁○○係高雄市前金區○○○路二一五之五號統揚超級商店超商部門之店員
    ，竟基於連續幫助常業賭博之概括犯意，自民國八十八年五月間起，明知其老闆
    丙○○及老闆所僱用不詳姓名綽號「阿寶」之開分洗分員，在該超級商店內電動
    玩具部門之公眾得出入場所，擺設滿貫大亨六台，超世紀賓果、春秋二代、霸王
    別姬、虎豹樂園、三電保齡球、動物奇觀及皇冠列車各一台，與不特定之人賭博
    財物，將所得賴為生活之資以此為常業，而幫助其兌換硬幣、現金等工作四、五
    次。上開賭博方式係以硬幣投入機具後，機具顯現分數，再以分數玩打，其後再
    依玩打機台積分，兌換現金。嗣八十八年六月二十三日二十二時四十五許，適蔡
    明宏（另經公訴人職權不起訴處分）在該處玩賭後，以電動機具上所積五百分兌
    換現金五百元時，因綽號「阿寶」之人不在，乃幫其兌換，而為警當場查獲，並
    扣得上開電動賭博機具十五台（含ＩＣ板十五塊）、賭資五百元等物。
二、案經高雄市政府警察局新興分局移由臺灣高雄地方法院檢察署檢察官偵查起訴。
    理  由
壹、被告丁○○有罪部分：
一、訊據被告丁○○雖坦承有於上開時地幫助兌換硬幣、現金之工作，惟辯稱其僅第
    一天上班，因電動玩具部門之男店員離開，託伊幫忙云云。然查，右揭事實業據
    賭客蔡明宏於警訊、偵訊中指訴明確，並經證人即超商部門之店長乙○○到庭結
    證稱：「（問：丁○○是否認識？）她是由我應徵，並經過丙○○同意才錄用，
    她擔任超商工作，從下午三點至晚上十一點，施女是超商部員工，她工作將近一
    個月左右，確實日期我不清楚，‧‧」等語，是被告辯稱其僅第一天上班，顯係
    飾卸之詞，尚難採信。此外復有電動賭博機具十五台、賭資五百元扣案足資佐證
    ，事證明確，被告犯行足堪認定。
二、核被告所為，係基於幫助其老闆丙○○及老闆所僱用不詳姓名綽號「阿寶」之人
    之意思，而實施賭博構成要件以外兌換現金之行為，為刑法第二百六十七條常業
    賭博罪之幫助犯，應依正犯之刑減輕之，公訴人認係共同正犯，尚有誤會。爰審
    酌被告丁○○係超商部門之員工，其不知謹慎，一時失慮，致罹本罪，惟所為幫
    助犯行情節非重，惡性尚輕，可責性較低等犯罪之動機、目的、所生之危害及犯
    罪後之態度等一切情狀，量處如主文所示之刑，以示懲儆。又查被告丁○○前未
    曾受有期徒刑以上刑之宣告，有臺灣高雄地方法院檢察署刑案資料查註紀錄表及
    本院全國前案紀錄表附卷可稽，經此刑之教訓後，當知所警惕，而無再犯之虞，
    本院認前開對其宣告之刑，以暫不執行為適當，爰併宣告緩刑二年，以啟自新。
    扣案之電動賭博機具十五台、賭資五百元，各為當場賭博所用之器具及在兌換籌
    碼處之財物，應依刑法第二百六十六條第二項之規定宣告沒收。
貳、被告甲○○無罪部分：
一、公訴意旨略以：被告甲○○係高雄市前金區○○○路二一五之五號統揚超級商店
    之負責人，竟意圖營利，自民國八十八年三月間起，在該商店內之公眾得出入場
    所，擺設滿貫大亨六台；超世紀賓果、春秋二代、霸王別姬、虎豹樂園、三電保
    齡球、動物奇觀及皇冠列車各一台；水果盤二台等電動玩具，並僱用被告丁○○
    為店員及兌換硬幣、現金，與不特定之人賭博財物，將所得賴為生活之資，以此
    為常業。其賭博方式係以硬幣投入機具後，機具顯現分數，再以分數玩打。其後
    再依玩打機台積分，兌換現金。八十八年六月二十三日二十二時四十五許，適蔡
    明宏（另依職權不起訴處分）在該處玩賭後，以電動現具上所積五百分，兌換現
    金五百元時，為警當場查獲，並扣得所有上開電動具共十五台、賭資五百元等物
    ，因認被告所為，係犯刑法第二百六十七條之常業賭博罪嫌云云。
二、按犯罪事實應依證據認定之，無證據不得推定其犯罪事實。又不能證明被告犯罪
    者，應諭知無罪之判決，刑事訴訟法第一百五十四條、第三百零一條第一項分別
    定有明文。又認定不利被告之事實，須依積極證據，苟積極證據不足為不利於被
    告事實之認定時，即應為有利於被告之認定，不必有何有利之證據；事實之認定
    ，應憑證據，如未能發現相當證據，或證據不足證明，自不能以推測或擬制之方
    法，以為裁判基礎，最高法院三十年上字第八一六號、四十年台上字八六號分別
    著有判例足供參照。
三、本案公訴人認被告有前揭犯嫌，無非以證人蔡明宏於警訊及偵查中之供陳，並有
    電動具共十五台、賭資五百元等物扣案為其主要論據。訊據被告甲○○堅決否認
    有右揭犯行，辯稱：伊並非上開統揚超級商店之實際負責人，該實際負責人係戊○○，伊係掛名負責人，伊係因當時為請領一本支票，才將其名義出借，事後曾
    委託友人金煒麒向戊○○表示欲更換其負責人之名，而戊○○則告知金煒麒已更
    名為戊○○之母，伊信以為真，乃未加查證，直至遭警查獲，始知此事云云。
四、經查，證人金煒麒到庭結證稱：「（問：統揚超商實際負責人係何人？）戊○○
    ，因楊某是很多超商之負責人，才用甲○○擔任這間統揚超商的負責人，甲○○
    都沒有拿任何報酬，戊○○是這家統揚超商實際負責人」等語（八十八年十月四
    日訊問筆錄參照）；證人戊○○則到庭結證稱：「（問：統揚超級商店之負責人
    係何人？）實際上負責人不是我，是我朋友丙○○開的‧‧‧因我有做超商的經
    驗，但被判賭博罪有前科，也有跳票紀錄，所以不能以我的名義登記，就以王某
    的名義登記，事後都沒有變更。超商實際上經營者係丙○○」等語（八十八年十
    月二十七日訊問筆錄參照）；而證人丙○○則到庭結證稱：「（問：統揚超商負
    責人何人？）是我。（問：為何登記甲○○的名字？）超商是由我拿錢出來經營
    ，因我不懂超商經營方式，戊○○及甲○○有做過超商經驗，所以才請甲○○打
    點，並登記他名下，因我經營電動玩具，所以才找王某做人頭，因為大家都是好
    朋友，‧‧」等語（八十八年十二月六日訊問筆錄參照）；而證人即統揚超級商
    店之店長乙○○，則到庭結證稱：「我是八十八年二月中旬至統揚超商幫忙，我
    負責叫貨及處理員工休假事宜，我是負責超商部，至於電動玩具部分不是我負責
    ，當時丙○○找我時就講清楚，我只負責超商部分，月薪三萬元，‧‧」等語（
    八十八年十一月二十二日訊問筆錄參照）。而同案被告丁○○雖於警訊中指稱被
    告甲○○是負責人，惟其又於本院審理時供陳：「（問：為何你會說負責人是甲○○？提示警、偵訊筆錄）警員調口卡資料給我指認，當時有我家人及丙○○、
    戊○○及乙○○一起至警局，戊○○告訴我說如警員問我負責人是誰，就叫我指
    認甲○○」等語（八十八年十一月二十二日訊問筆錄參照），是綜合上開證人證
    詞及同案被告之供述，參以被告所提出而為證人戊○○所不爭執之電話錄音譯文
    ，應認統揚超級商店之實際負責人應非被告甲○○。公訴人所憑認定被告甲○○
    犯罪之賭客蔡明宏之指訴及扣案之賭具、賭金，尚難認定被告甲○○即為實際經
    營者，且均無可採為被告甲○○有罪之證據，揆諸前開規定及判例意旨，依罪疑
    從輕原則，即應為被告無罪之有利認定。此外，復查無其他積極證據足認被告有
    公訴人所指之犯行，既不能證明被告犯罪，自應為其無罪之諭知。
五、另證人丙○○於本院審理時自承係前開統揚超商之實際負責人；而證人戊○○亦
    經證人金煒麒及被告甲○○指其為實際負責人，且於本件被告所提出而為其所不
    爭執之證物即電話錄音譯文中又稱「找人去頂一頂就好了」等語，是丙○○及戊○○二人是否有犯意之聯絡及行為之分擔，涉犯常業賭博或他項罪嫌，應由公訴
    人另行偵辦卓處，附此敘明。
參、據上論斷，應依刑事訴訟法第二百九十九條第一項前段、第三百零一條第一項前
    段，刑法第三十條、第二百六十七條、第二百六十六條第二項、第四十一條，第
    七十四條第一款，罰金罰鍰提高標準條例第一條前段、第二條，判決如主文。
中      華      民      國      八十九      年      一      月    六    日
                                  臺灣高雄地方法院刑事第二庭
                                      法  官 劉建利
右正本證明與原本無異。
如不服本判決，應於判決送達後十日內，向本院提出上訴狀。
                                      書記官 林富興
中    華    民    國    八十九    年       一      月        七        日


司法院資訊處製作；財團法人民間司法改革基金會備份。
